臺灣桃園地方法院刑事判決              100年度交訴字第7號
公  訴  人  臺灣桃園地方法院檢察署檢察官
被      告  劉進昌
選任辯護人  陳俊隆律師
            李宗益律師
上列被告因肇事遺棄罪等案件，經檢察官提起公訴（99年度偵字
第3132號），本院判決如下：
    主  文
劉進昌駕駛動力交通工具肇事，致人傷而逃逸，累犯，處有期徒
刑柒月。
被訴過失傷害部分公訴不受理。
    事  實
一、劉進昌前因竊盜案件，經臺灣臺南地方法院96年度易字第14
    26號刑事判決判處有期徒刑5 月，如易科罰金以新臺幣（下
    同）1000元折算1 日確定，於民國97年5 月27日易科罰金執
    行完畢。其猶不知戒慎，於98年11月26日凌晨2 時55分許，
    駕駛車牌號碼9258-TU 號自小客車，沿桃園縣中壢市○○路
    往中壢市區方向行駛，行經民權路、環北路路口欲左轉環北
    路往桃園方向時，竟疏未注意，未行駛至交叉路口中心處即
    貿然左轉，適張寬平駕駛車牌號碼5511-TS 號自小客車自環
    北路欲右轉民權路時閃避不及，而與劉進昌駕駛之車輛相撞
    ，致張寬平受有手部挫傷之傷害（過失傷害部分業經張寬平
    撤回告訴）。詎劉進昌明知車禍肇事致人受傷，竟基於逃逸
    之犯意，旋以電話聯絡其兄劉進榮駕車前來，而於劉進榮駕
    車抵達事故現場後，將車牌號碼9258-TU 號自小客車棄於現
    場，而搭乘劉進榮所駕車輛逃逸，並未採取任何救護或必要
    措施。嗣路人黃世祥報警處理，員警到場調查後始悉上情。
二、案經張寬平訴由桃園縣政府警察局中壢分局報告臺灣桃園地
    方法院檢察署檢察官偵查後起訴。
    理  由
壹、有罪部分：
一、按被告以外之人於審判外之陳述，雖不符刑事訴訟法第159
    條之1 至第159 條之4 之規定，而經當事人於審判程序同意
    作為證據，法院審酌該言詞陳述或書面陳述作成時之情況，
    認為適當者，亦得為證據。當事人、代理人或辯護人於法院
    調查證據時，知有第159 條第1 項不得為證據之情形，而未
    於言詞辯論終結前聲明異議者，視為有前項之同意，刑事訴
    訟法第159 條之5 定有明文。查本件被告於言詞辯論終結前
    ，對於下述本院採為認定犯罪事實依據之各項證據之證據能
    力，均未聲明異議，復經本院於審理時逐一提示予被告表示
    意見，本院審酌該等證據之取得過程並無瑕疵，與本案待證
    事實間復具有相當之關聯性，以之為本案證據並無不當，自
    得採為本件認定事實之基礎，合先敘明。
二、訊據被告劉進昌固坦承前揭車禍肇事後，其以電話聯絡其兄
    劉進榮駕車前來，並搭乘劉進榮所駕車輛離去等情，惟矢口
    否認逃逸之犯行，辯稱：當時其因車禍身體不適，故聯絡其
    兄及友人前來車禍現場，其已交代友人鍾文枝到場處理車禍
    事宜，始搭乘其兄所駕車輛離去，其沒有逃逸之犯意云云。
    辯護人則另辯稱：告訴人之傷勢甚為輕微，根本不易查覺，
    被告已於車禍中受傷，離去前已請友人到場協助處理，雖友
    人到場後未善盡處理之責，但此不能歸責於被告，被告並無
    逃逸之犯意等語。經查：
  (一)上揭事實，業經證人即告訴人張寬平於審理時證述明確，且
    證人即到場處理員警吳承憲證述當天在現場只見到一位受傷
    的駕駛（即告訴人），另名車輛之駕駛（即被告）沒有看到
    等情（見本院卷第119 頁背面），證人即本案報案之路人黃
    世祥亦證述其當時目睹車禍發生，故報警處理等情（見本院
    卷第120 至121 頁），並有道路交通事故現場圖、道路交通
    事故調查報告表、告訴人診斷證明書、道路交通事故肇事人
    自首情形紀錄表及事故現場照片在卷可稽，且被告雖否認有
    肇事逃逸之犯意，然亦自承前揭其駕駛車輛發生車禍後搭乘
    其兄所駕車輛離去等情無訛，上揭事實已堪認定。
  (二)被告雖以前詞置辯，並舉證人鍾文枝、劉進榮之證詞以為呼
    應，查證人劉進榮於審理時雖證述當時因其弟打電話予鍾文
    枝，知悉被告發生車禍，其與鍾文枝一同前往現場，至現場
    後被告表示身體不舒服，頭很痛，其表示先帶被告就醫，現
    場交由鍾文枝處理等情（見本院卷第124 、125 頁），惟證
    人劉進榮於審理時亦證述其帶劉進昌去醫院，但因健保卡沒
    帶故沒就醫，所以先載劉進昌回家休息，及在現場時劉進昌
    意識狀態清楚，其等當時沒有考慮到另名駕駛人受傷無人救
    治之問題，劉進昌當時也沒有表示要如何處理另名駕駛之救
    護問題等情（見本院卷第124 、127 頁背面），足見被告當
    時在意識狀態清楚之情況下，並未對告訴人施以救護或為必
    救助措施，此觀證人鍾文枝於審理時證述劉進昌打電話請其
    到車禍現場看一下，有沒有什麼事情，沒有交代其要留在現
    場處理車禍，也沒有請其報警等情自明（見本院卷第89頁背
    面），復審酌證人張寬平於審理時證述發生車禍後，其下車
    至被告車輛旁邊查看，聞到被告有濃厚酒味乙節（見本院卷
    第85頁），此部分證述核與證人張寬平於警詢時之證述相符
    ，足見被告劉進昌應係有意迴避而搭乘其兄車禍離開現場，
    所辯自非可採。至辯護人另辯稱告訴人之傷勢甚為輕微，根
    本不易查覺等語，惟參酌車禍現場事故照片，被告與告訴人
    之車輛均因撞擊而嚴重受損，被告自身亦因本件車禍受有傷
    害，有被告提出之診斷證明書可稽，於此情況下，衡情，當
    可預見告訴人因車禍而受有一定傷害，至告訴人就醫後確認
    傷勢尚輕，則屬及時救治後防免傷勢擴大之結果，要不能遽
    此反論告訴人並無救治之必要，況告訴人當時亦趕赴急診就
    醫，足見本件車禍仍對告訴人身體生命構成一定危險，然被
    告在其兄及友人之協助下，竟仍未對告訴人施以任何扶助、
    報警或呼叫救護車到場等足以減少肇事傷害之救護措施，亦
    未留下任何聯絡方式之情形下，逕行駛離現場，依刑法第18
    5 條之4 之肇事逃逸罪規範意旨，主觀上應有肇事逃逸之犯
    意甚明。本件事證明確，被告犯行堪以認定，應依法論科。
三、核被告所為，係犯刑法第185 條之4 之肇事逃逸罪。查被告
    有事實欄所載受刑之宣告及執行之情形，有臺灣高等法院被
    告前案紀錄表在卷可按，其受有期徒刑執行完畢後，5 年以
    內故意再犯本件最重本刑為有期徒刑以上之肇事逃逸罪，為
    累犯，應依刑法第47條第1 項之規定加重其刑。爰審酌被告
    於肇事後明知告訴人受傷，卻置之不理，而搭乘其他車輛逃
    逸，應受非難，惟念其犯後已與告訴人和解，於本院審理時
    已有悔意，並審酌其犯罪動機、手段、智識程度、所生危害
    及告訴人傷勢等一切情狀，量處如主文第1 項所示之刑。
貳、公訴不受理部分：
一、公訴意旨另略以：被告劉進昌於98年11月26日凌晨2 時55分
    許，駕駛車牌號碼9258-TU 號自小客車，沿桃園縣中壢市○
    ○路往中壢市區方向行駛，行經民權路、環北路路口欲左轉
    環北路往桃園方向時，竟疏未注意，未行駛至交叉路口中心
    處即貿然左轉，適張寬平駕駛車牌號碼5511-TS 號自小客車
    自環北路欲右轉民權路時閃避不及，而與劉進昌駕駛之車輛
    相撞，致張寬平受有手部挫傷之傷害。因認被告涉犯刑法第
    284 條第1 項前段之過失傷害罪嫌。
二、按告訴乃論之罪，告訴人於第一審辯論終結前，得撤回其告
    訴；又告訴經撤回者，法院應諭知不受理之判決，並得不經
    言詞辯論為之，刑事訴訟法第238條第1項、第303條第3款及
    第307條，分別定有明文。
三、查本件被告前揭所涉過失傷害案件，經檢察官提起公訴，認
    被告涉係犯刑法第284 條第1 項前段過失傷害罪嫌，依刑法
    第287 條前段規定，須告訴乃論。茲告訴人張寬平已於本院
    100 年6 月3 日準備程序期日當庭撤回上開過失傷害告訴（
    見本院卷第68頁），是本件被告被訴過失傷害部分，依前揭
    規定，應諭知公訴不受理之判決。
據上論斷，應依刑事訴訟法第299 條第1 項前段、第303 條第3
款，刑法第185 條之4 、第47條第1 項，判決如主文。
本案經檢察官吳靜怡到庭執行職務。
中    華    民    國   100    年    9     月    7     日
                  刑事第九庭審判長法  官  吳為平
                                  法  官  王秀慧
                                  法  官  陳正昇
以上正本證明與原本無異。
如不服本判決應於收受判決後10日內向本院提出上訴書狀，並應
敘述具體理由。其未敘述上訴理由者，應於上訴期間屆滿後20日
內向本院補提理由書(均須按他造當事人之人數附繕本)「切勿逕
送上級法院」。
                                  書記官  陳雅婷
中    華    民    國   100    年    9     月    7     日
附錄本案論罪科刑依據之法條：
中華民國刑法第185條之4
（肇事遺棄罪）
駕駛動力交通工具肇事，致人死傷而逃逸者，處 6 月以上 5 年
以下有期徒刑。